臺灣高等法院臺中分院刑事判決　　　　　　　　　　九十三年度上易字第四六九號
　　上　訴　人
　　即　被　告　庚○○
　　選任辯護人　周金城律師
　　　　　　　　陳明律師
右上訴人因妨害公務案件，不服臺灣臺中地方法院九十二年度易字第二八七五號中華
民國九十三年二月二十七日第一審判決（起訴案號：臺灣臺中地方法院檢察署九十二
年度偵字第二一二○七、二二八○○號），提起上訴，本院判決如左：
      主  文
上訴駁回。
庚○○緩刑貳年。
      事  實
一、庚○○係臺灣臺北地方法院登錄之執業律師，於民國（下同）八十八年間，因受
    日商任天堂株式會社委任，分別對李永忠、張國勳、及游美華、以及張秀春等人
    提出違反著作權法、商標法之刑事告訴，後受承辦之法務部調查局人員之請（責
    付），保管上開各案經搜索所查扣之仿冒遊戲卡匣（李永忠、張國勳被查扣之仿
    冒遊戲卡匣分別有三千零二盒、三百零五盒，游美華被查扣之仿冒遊戲卡匣有九
    百八十三盒，張秀春被查扣之仿冒遊戲卡匣，依據刑事確定判決書之記載有六百
    十九盒，但責付保管書記載為六百十六個）。其後，上開刑事案件至八十九、九
    十年間，先後經過刑事確定判決，判決有罪確定，扣押之仿冒遊戲卡匣均應執行
    沒收，並分別由臺灣臺中地方法院檢察署（以下簡稱為臺中地檢署）執行科之給
    、準、新股承辦上開各案所查扣仿冒遊戲卡匣之執行業務。嗣至九十二年七月二
    十三日早上，庚○○律師與臺中地檢署執行科之給、準、新股書記官電話聯絡贓
    物入庫事宜，並於九十二年七月二十三日下午三時四十分許，與其配偶丙○○、
    及其外甥戊○○、以及乙○○、甲○○等人，以兩部汽車載送前揭受責付保管之
    仿冒遊戲卡匣至臺灣臺中地方法院檢察署（下稱臺中地檢署）贓物庫欲行交付。
    惟臺中地檢署贓物庫之職員辛○○，因見庚○○律師以二部車輛所載送前來之扣
    押物品數量龐大（後經清點有七十多箱），因該署贓物庫之庫房所庫存之贓證物
    已達飽和狀態，且該署設於臺中縣潭子鄉之大型贓物庫已經啟用，依照臺中地檢
    署贓物庫當時交辦之標準作業流程，上開扣押物品應送往臺中地檢署設於臺中縣
    潭子鄉之大型贓物庫保管，辛○○見戊○○等人已在搬卸仿冒遊戲卡匣，為免為
    送潭子鄉之大型贓物庫而需再搬上車，乃向隨車前來之丙○○、戊○○等人告知
    暫勿將扣押物品搬卸下車（此時庚○○律師係前往執行科請書記官開立三聯單）
    ，惟經戊○○以電話向庚○○律師連繫結果，庚○○律師在電話中向戊○○告稱
    承辦書記官已在開立三聯單，請戊○○等人繼續搬卸，戊○○等人乃持續將扣案
    之仿冒遊戲卡匣搬卸下車。辛○○見狀，認為庚○○律師等人無意聽從其建議，
    擔心嗣後庚○○律師等人會與其發生衝突，乃請亦有目睹上情之臺中地檢署派駐
    支援贓物庫之法警己○○一起協助此批贓物之收受事宜。此後，己○○乃即撥打
    電話聯絡在外洽公之臺中地檢署贓物庫吳清贊書記官，向其訊問此事應該如何處
    理。吳清贊書記官在電話中，向己○○告稱其人已快回到臺中地檢署，回去再為
    處理。但庚○○律師不知上情，且另一方面，庚○○律師前往臺中地檢署執行科
    洽請承辦之金耀中、林淑娟、楊麗卿書記官開立扣押物品清單之時，因楊麗卿書
    記官一時無法調得對應之案卷，且庚○○律師告知其已載送扣押物品前來，其乃
    依據保管條之記載，就張秀春案所查扣之仿冒遊戲卡匣部分，開立記載扣案遊戲
    卡匣為「陸壹陸」之扣押物品清單，（相關執行案號為臺中地檢署八十九年執字
    第六二八四號，保管字號為九十二年度保管字第三八八０號）。嗣後庚○○律師
    即持書記官所開立之上開三聯單回到贓物庫拍打櫃台要贓物庫人員立即處理，並
    將部分贓物抬至窗口，但經己○○查閱前揭扣押物品處理清單，發現其上僅載「
    陸壹陸」，並無單位之記載，乃向庚○○律師查詢扣押物品清單所載確切數量及
    單位為何，庚○○律師即回應「這是書記官開的，你也看不懂？」等語，己○○
    因先前目睹辛○○建請暫勿將扣押物品搬卸下車之建議不被接受，且吳清贊書記
    官在電話中告知即將回來處理，又見庚○○律師語氣激動，認其有意挑釁，為緩
    和情勢，乃請庚○○律師冷靜並關上方才開啟之櫃台門窗，庚○○律師見狀，認
    為己○○與當時亦在櫃檯內之辛○○拒絕受理，明知己○○、辛○○均係為臺中
    地檢署受理贓證物業務，依法處理公務之人員，且正在執行公務，竟基於妨害公
    務之故意，接續用力拍打該處櫃檯之門窗及櫃檯檯面，而施強暴，並對己○○揚
    稱：「你憑什麼關窗戶，什麼公務員，你給我出來」等語多次。隨後，庚○○律
    師即表示要前往臺中地檢署辦公室找書記官長。惟己○○此時已被庚○○律師之
    行為所激怒，氣憤之餘，即自贓物庫內走出，並基於公然侮辱人之犯意，在該贓
    物庫內尚有辛○○、陳慧貞、張敦達等多名職員之特定多數人得以共見共聞之公
    然狀態下，對庚○○口出「你跟我叫什麼？你不是很屌嗎？你過來呀」、「你不
    是很屌嗎？過來呀﹗不敢嘛﹗孬種嘛﹗」等粗鄙穢語，使庚○○在心理上感受難
    堪、不快，而對庚○○公然侮辱（黃志宏所涉公然侮辱犯行部分，另經庚○○委
    由自訴代理人周德壎律師提起自訴，經原審法院以九十二年度自字第七九七號審
    結）。其間，臺中地檢署贓物庫職員陳慧貞見狀，乃緊急聯繫書記官楊麗卿前來
    續行處理扣押物品記載之事項，楊麗卿書記官前來之後，始發現張秀春案所移送
    之仿冒遊戲卡匣數量並非六百十六個，而係七十六個，乃處理更正事宜。其後，
    適臺中地檢署當時之書記官長呂東融、與贓物庫主辦書記官吳清贊已返回台中地
    檢署，並前來贓物庫，庚○○律師即向呂東融書記官長反映己○○關窗等事，惟
    因餘忿難消，竟再另行基於侮辱犯意，對依法執行職務之法警己○○稱：「什麼
    公務員，幹」等語，而對於依法執行職務之公務員當場加以侮辱。
二、案經被害人己○○訴請臺灣臺中地方法院檢察署檢察官偵查及檢察官自動檢舉起
    訴。
      理  由
一、訊據本案上訴人即被告庚○○（以下簡稱為被告）對於：伊確有於前開期間，因
    受日商任天堂株式會社之委任，分別對李永忠、張國勳、及游美華、以及張秀春
    等人提出違反著作權法、商標法之刑事告訴，後受承辦之法務部調查局人員之責
    付保管上開各案經搜索所查扣之仿冒遊戲卡匣，且於上開刑事案件經過刑事確定
    判決，判決被告有罪確定，扣押之仿冒遊戲卡匣均應執行沒收之後，有於九十二
    年七月二十三日早上先與臺中地檢署執行科之給、準、新股書記官電話聯絡贓物
    入庫事宜，並於九十二年七月二十三日下午三時四十分許，與其配偶丙○○、及
    其外甥戊○○、以及乙○○、甲○○等人，以兩部汽車載送前揭受責付保管之仿
    冒遊戲卡匣至臺中地檢署贓物庫欲行交付等事實，已於偵、審中均是認無誤。上
    開事實並有上開案件之扣押物品清單影本、本院八十九年度上訴字第一三三○號
    刑事判決書、台中地檢署檢察官扣押（沒收）物品處分命令影本在卷可稽（見九
    十二年度他字第一七五一號偵卷第五四至六二頁），且據證人丙○○於本院證稱
    ：「我、及我外甥甲○○、乙○○、戊○○與我先生，共五位（去）」、「戊○○開一部車，我先生開一部車」等語，及經證人即台中地檢署書記官楊麗卿於原
    審法院證稱：「（七月二十三日以前）我印象中被告有來找過我說他是律師，他
    有保管贓證物，我們還沒有處理，我跟他回答說，我需要調卷才能處理」、「（
    被告）有（找過準股書記官，說過同樣的事情），但準股書記官說他聽不懂，被
    告說他要在遞狀」、「（七月二十三日）有（打電話給我），他跟我說有別股（
    準股、給股）的贓證物要從台北送過來，問我新股的贓證物可否一起送過來，我
    跟他說可以」等情明確，上情應堪認定。再本案被告於抵達臺中地檢署贓物庫，
    並前往執行科請書記官開立三聯單之時，臺中地檢署贓物庫之職員辛○○確有向
    隨車前來之丙○○、戊○○等人告知暫勿將扣押物品搬卸下車，惟經戊○○以電
    話向被告連繫結果，被告在電話中向戊○○告稱承辦書記官已在開立三聯單，請
    戊○○等人繼續搬卸，戊○○等人乃持續將扣案之仿冒遊戲卡匣搬卸下車，上情
    除據證人丙○○、及辛○○於本院結證明確外，亦為被告所不否認，此情亦堪認
    定。
二、又本案被告亦坦承臺中地檢署楊麗卿書記官在開立扣押物品清單之時，因一時無
    法調得對應之案卷，乃依據保管條之記載，就張秀春案所查扣之仿冒遊戲卡匣部
    分，開立記載扣案遊戲卡匣為「陸壹陸」之扣押物品清單（三聯單），及嗣後其
    持上開三聯單回到贓物庫時，在櫃檯窗口受理之己○○因發現其上僅載「陸壹陸
    」，並無單位之記載，有向其查詢上開扣押物品清單所載文義等事實。被告亦是
    認伊在此後，因見己○○關上方才開啟之櫃檯門窗，確有接續用力拍打該處櫃檯
    之門窗及櫃檯檯面之行為，惟被告矢口否認此部分係妨害公務之犯罪行為，亦否
    認其後伊有以「什麼公務員，幹」等語，對依法執行職務之法警己○○當場加以
    侮辱，並辯稱：在己○○關上櫃檯門窗之前，伊並無拍打該處櫃檯之行為，在己○○關上櫃檯門窗之後，伊雖有拍打該處櫃檯之門窗及櫃檯檯面之行為，但此時
    係己○○拒絕處理公務在先，伊情急之下才拍窗要求己○○出面處理，當時己○○之行為，從形式外觀，既非在執行公務，而係拒絕處理公務，自不受刑法第一
    百三十五條第一項之保護，另刑法第三百零四條所規定「強暴」之要件，除須有
    「強制力之實施」外，尚須正面審查強制「手段」與「目的」之間是否具有刑法
    非難之關聯性，而不同於一般構成要件該當即推定違法之情形，刑法第一百三十
    五條第一項所規定「強暴」之要件，亦應同此解釋，且縱認上開規定所稱之「強
    暴」，不以對於公務員之身體直接實施暴力為限，但以公務員為目標而對物施以
    暴力，仍需具備「其結果影響及於公務員之執行職務」之要件，伊拍打櫃檯門窗
    及櫃檯檯面之行為，應與刑法第一百三十五條第一項之犯罪構成要件不該當，所
    為應不為罪，另伊在此後，因不滿己○○之言行，雖有出言責備他「是什麼公務
    員」，但並未罵他「幹」，並未對己○○當場加以侮辱等語。
三、然查：
（一）本案被告上開犯罪事實，業據證人即臺中地檢署法警己○○於偵查及原審法院
      審理時，指訴：因被告送繳之扣押物品數量龐大，伊等承辦後考慮請被告送至
      臺中潭子之大型贓物庫，惟被告似乎不能諒解，故有多次拍打臺中地檢署贓物
      庫櫃臺窗戶及櫃臺檯面之舉動，要求伊等之承辦人員必須當場收受其送繳之扣
      押物品，其間伊與被告確有對扣押物品清單上所記載之數量單位不明有所爭執
      ，伊與被告一陣衝突後，被告並對伊出言「什麼公務員，幹」，而有辱罵伊之
      行為等語綦詳（見他字第一七五一號卷第二０頁至第二二頁、第六七頁至第六
      八頁、第七七頁，本院卷第一八七頁）。於本院審理時，己○○再證稱：「我
      在八十九年開始擔任法警職務，九十年調總務科贓物庫」、「（台中地檢署贓
      物庫）有作業流程，有在地檢、地院提出過」、「這窗戶平常是關起來的，要
      交付的話，就是把窗戶打開的，本案發生時是六、七月間，辦公室冷氣是有開
      的，所以窗戶是關起來的並沒有上鎖」、「我們人員的座位面對窗口坐著的，
      他們（指交付贓證物之人員）來時，會把窗戶打開，不然我們也會趨前把窗戶
      打開」、「當天第一個面對處理廖先生（即被告）的是辛○○先生，因為看到
      對方車子有二輛，．．．．．．（辛○○）是有說這等一下，這數量太大，暫
      時不要下」、「第一個接手處理是辛○○，．．．．．．，而劉先生有告訴我
      ，這個先生態度非常差，請他不要搬，竟然說『賣蔡曉伊，繼續搬』，結果廖
      先生就回來了，之後我也接手了」、「（當天被告拍窗或櫃檯）有二、三次以
      上，應該有數次」、「我只是把窗戶帶上，並不是關上」、「我的工作是收取
      贓物、銷燬贓物，而收取贓物是要根據清單來收的」、「平常檢、警、調人員
      送來的東西，若是單位、數量不清楚的話，我們就會退件，而廖先生這一件，
      就是單位、數量都不清楚的情形下，我問他，而他強命我收，有拍打窗戶及櫃
      檯，在這種情況下，我心裡是有壓力」等語。另證人即臺中地檢署贓物庫人員
      辛○○除於偵查中證陳：「我是本署司機，自八十七年起在贓物庫收槍枝等」
      、「他（指庚○○律師）來稱要繳交贓物，我請他先至執行科請書記官開三聯
      單，然後他就叫他隨行之人開始搬贓物下車，我就叫他等一下再搬，因我們要
      分類，．．．．．．，他就來找書記官開三聯單，當時我就有點生氣，我怕等
      一下他來我會與他發生爭執，所以我就請己○○等一下幫我收本件贓物，後來
      庚○○律師回來之後，我人也在外面，聽到己○○問他說其上沒有單位『個或
      箱』，此時庚○○律師就很生氣並稱這是書記官開的，你也看不懂，並一直以
      手拍櫃檯，此時己○○看他很衝動，就先將窗戶關起來並叫他冷靜，但此舉動
      讓庚○○律師更生氣，就又一直猛拍窗戶玻璃並叫己○○出來，他叫了多次之
      後，己○○就出去，庚○○律師當時就說他要己○○與他一起去找官長，後來
      己○○與他走到贓物庫及本署第一辦公大樓後，不知道何故他們有一起回來，
      此時呂東融官長及吳清贊書記官就一起自外面回來了，庚○○律師就向官長一
      直針對己○○說了一些話，此時庚○○律師就罵說「什麼公務員、幹」之話語
      」、「呂官長及吳清贊書記官都有聽到，當時呂官長還有楞了一下」等語（見
      九十二年度他字第一七五一號偵卷第三七至三九頁）之外，亦於本院證稱：「
      （臺中地檢署物品入庫之標準作業流程）是主辦交待下來的」、「若是數量大
      的話，因為我們這邊沒有辦法放，就放其他地方，這也算是一種內部慣例」、
      「我是因為看到有二部車子，東西可能會多，所以我有說要他們等一下，因為
      他們已經在搬了，若是要送潭子的話，就要再搬一次，這樣會對他們不好意思
      」、「（被告前後拍打窗戶、櫃檯等行為）我是認為說是針對著贓物庫（人員
      ），而那時我人在窗戶旁邊」、「（被告）第一句話我沒有聽到，我只是聽到
      有說『什麼公務員，你給我出來』而已」各情。
（二）就證人己○○與辛○○上開指證部分，其中就臺中地檢署物品入庫之標準作業
      流程部分，及己○○撥打電話訊問如何因應處理部分，業據證人即臺中地檢署
      贓物庫之主辦書記官吳清贊於偵查中證稱：「當天我與呂東融官長去了潭子大
      型贓物庫，期間己○○打電話給我稱有人送一批二、三十箱光碟要送何處，我
      回稱我人快到本署了，我回去再處理，後來我與呂東融官長一起回到本署贓物
      庫，到時我看到庚○○律師正在氣頭上，很生氣的樣子，我本來答應要處理該
      批贓物，但當時庚○○律師的態度還是很傲，且一付就是要我們馬上處理，我
      就稱那就依規定送本署潭子大型贓物庫，此時我就轉進贓物庫，庚○○律師聽
      到我如此說後不久，就對著窗口大聲表示『什麼公務員、幹』，這時己○○就
      對庚○○律師稱『你說什麼，再說一次』」、「因本署贓物庫位置太小，所以
      我們有通知本署同仁稱如贓物數量太多，是要請警方或當事人與本署連絡後，
      再送本署位於潭子鄉的大型贓物庫處理」等語（見九十二年度他字第一七五一
      號卷第四五頁至第四六頁）、復於原審法院證稱：「（他字卷第三十頁的草案
      及四十八至五十頁的會議紀錄中，所謂大型贓證物的數量）以十箱以上為基準
      ，十箱以上就送大型贓物」、「因為事發當時鬧得很僵，所以我決定將他送大
      型贓物庫，後來官長又說，不然在這裡先幫他處理，所以最後決定在這邊就把
      他所送來的贓證物收下來」、「在大型贓物庫（九十一年一月底成立）之前，
      真的有例外，但內部草案開會通過之後，很少有例外」、「當天我跟本不知道
      被告要帶贓物來贓物庫，後來被告到署以後，才有同事跟我聯絡」、「我當天
      與官長到大型贓物庫巡查，．．．．．．同事打電話跟我說本件的情形，我就
      馬上回來處理，我是地檢署總物科贓物庫的主辦書記官」等情（原審卷宗第二
      ○○至二○三頁）明確。且有其所證稱之草案與會議紀錄在卷足憑。證人己○○與辛○○均為贓物庫基層人員。其等既知有上開物品入庫之標準作業流程，
      臺中地檢署贓物庫之主辦書記官吳清贊復於電話中向己○○告知即將回署處理
      此事，則辛○○建請暫勿搬卸扣押物品乙事，縱使不獲被告等人之同意或諒解
      ，但此究非拒絕執行公務。另外，被告將楊麗卿書記官所開立之三聯單攜至窗
      口並經己○○受理時，因己○○查閱前揭扣押物品處理清單，發現其上僅載「
      陸壹陸」，並無單位之記載，有向被告查詢扣押物品清單所載確切數量及單位
      為何，此既係被告所不否認之事實，書記官楊麗卿亦於原審法院證稱：「（七
      月二十三日以前）我印象中被告有來找過我說他是律師，他有保管贓證物，我
      們還沒有處理，我跟他回答說，我需要調卷才能處理」、「（被告）有（找過
      準股書記官，說過同樣的事情），但準股書記官說他聽不懂，被告說他要在遞
      狀」、「（七月二十三日）有（打電話給我），他跟我說有別股（準股、給股
      ）的贓證物要從台北送過來，問我新股的贓證物可否一起送過來，我跟他說可
      以」、「因為本們必須要調卷才能處理，當天我卷還沒調到，但我還是請他一
      併送過來，這部分我應該是有缺失」、「事實上的數量不對，但是我是依據他
      字卷上的數量處理」、「我首先只依被告跟我講的數量寫陸壹陸，後來陳慧貞
      打電話給我說他們已經吵起來了，我就趕快趕過去，過去後就看到被告在拍窗
      台，被告就跟我講，己○○他們辦理這件的公務人員態度很不好，因為他們對
      數量有爭執，我就寫了『佰』、『拾』跟『個』，之後我清點數量，才發現數
      量只有七十幾個，我就寫了共柒拾陸個，並簽名在上面」、「我是執行科新股
      的書記官」等語（原審卷宗第二○三至二○六頁），則被告係在己○○執行上
      開公務之時，因上開爭端而拍打窗戶、櫃檯，亦應無疑義。被告辯稱己○○與
辛○○二人當時非在執行公務，尚非可採。
（三）又證人即臺中地檢署職員陳慧貞於偵查中，已證陳：當時伊發現被告與法警己○○二人有一些口角，因該扣押物品清單沒有寫明單位，所以己○○向被告說
      清單沒有寫單位，此時被告要求伊等馬上處理，伊有看到被告拍打鋁門窗及櫃
      檯檯面，意思要承辦人員開窗，當時辦公室內冷氣開著，窗戶是關著，伊當時
      在後方辦公桌，聽到被告拍打窗戶的聲音，就往前走，質問被告怎麼可以欺負
      女生等語（見他字第一七五一號卷第七０頁至第七一頁，偵字第二一二０七號
      卷第五二頁及其反面）。書記官楊麗卿係接獲臺中地檢署職員陳慧貞之電話通
      知，而前往衝突現場，既經楊麗卿書記官證述明確，則陳慧貞在案發當時應有
      在場目睹上情。況證人即在場之臺中地檢署書記官張敦達於偵查中，亦證稱：
      「．．．．．．當時我在庫房整理贓物，後來下來休息時，我聽到有人在拍打
      玻璃的聲音，．．．．．．」、「我知道是送贓物之故，後來己○○、陳慧貞
      、辛○○等人都有如此說，因大型贓物一般都是要送至位於潭子鄉的大型贓物
      庫，其位於潭子鄉○○路，後來清點由庚○○律師送來了有七十多箱之贓物」
      、「當時我就在寫本件之保管字號時，庚○○律師就說『什麼公務員、幹』之
      話語一次，且說之時庚○○律師他還有以手指指著己○○，且很大聲，當時己○○很生氣，且很多人在場都有聽到」、「庚○○律師在罵『什麼公務員、幹
      』之話時，本署執行科楊麗卿書記官也在場聽到」等語（見九十二年度他字第
      一七五一號卷第三七、三八頁）；另證人即當時亦有在場之臺中地檢署贓物庫
      錄事徐鴻程亦於偵查中證稱：伊當時有看到被告在拍打窗戶，很大聲，我當時
      位置在贓物庫內，當時窗戶關著，拍打聲很大聲，有連續，但伊沒有聽到被告
      在講的話，但被告嘴巴有在動，後因地院人員來調證物，伊就先離開了等情（
      見偵字第二一二０七號卷第五二頁反面至第五三頁）。其等所證被告拍打接洽
      櫃臺之門窗、櫃檯檯面及口出穢語辱罵證人己○○之情節，與己○○、辛○○
      之指證大致相符。即就被告所提出其在拍打櫃臺門窗、檯面之後，與己○○發
      生衝突之談話錄音，己○○亦有「我問你幾件、幾箱」、「我就問你呀，幾件
      呀，你又不講呀」、「我剛剛．．．．．．之後，你乒乒乓乓，．．．．．．
      我當然窗戶關起來不跟你講話呀」、「我問你幾個幾箱呀，有沒有？」、「不
      知道你就好好講，．．．．．．跟我大小聲幹什麼」等等言語陳述。證人陳慧
      貞等人均為臺中地檢署之公務員，與被告並無怨隙，衡情亦無設詞誣陷被告之
      必要，是上開證人前開所述，應堪採信。另被告迭連拍打之櫃台及門窗所在，
      由證人張敦達、徐鴻程指認後，並經檢察官親自履勘現場，製有履勘現場記錄
      並拍得照片二張附卷可稽（見偵字第二一二０七號卷第四九頁、第五０頁），
      是被告確有接續拍打臺中地檢署贓物庫櫃臺之門窗及櫃檯檯面多次及出言侮辱
      己○○之犯行甚明。
（四）被告雖辯稱：伊拍打臺中地檢署贓物庫櫃臺窗戶及櫃臺檯面，係為要求法警己○○依法辦理扣押物品收受之公務，與刑法妨害公務之要件並不該當云云。惟
      依前開證人己○○及吳清贊等人之證言，可知證人己○○之所以與被告有言語
      上之爭執，應係緣於就被告所送繳之扣押物品應否送大型贓物庫，彼此認知有
      所不同、及書記官楊麗卿所開立之扣押物品清單數量單位不明所致，證人己○○於等待證人吳清贊回署處理之際，既猶詢問被告扣押物品清單所載確切數量
      及單位為何，二人並就此有言語衝突，顯見證人己○○並無不執行職務之情形
      ，被告上揭辯詞，已有誤認。且按，刑法第一百三十五條第一項之妨害公務罪
      ，以對於公務員依法執行職務時施強暴脅迫為要件，此之所謂施強暴，不以對
      於公務員之身體直接實施暴力為限，凡以公務員為目標，而對物或對他人施暴
      力，其結果影響及於公務員之執行職務者，亦屬之（八十四年度台非字第三三
      三號判決要旨參照）。本案被告既於證人己○○等人依法辦理扣押物品收繳業
      務時，接續拍打臺中地檢署贓物庫櫃臺之門窗及櫃檯檯面多次，顯對於公務員
      依法執行職務時施強暴，且以其舉動及言語（被告之配偶於本院亦證稱被告當
      時有揚稱「你給我出來」）、及己○○受到激怒之狀況，亦堪認定其結果足以
      影響及於公務員之執行職務。被告辯稱無此影響，自無可取。另按，刑法所謂
      之「侮辱」，係指直接對人詈罵、嘲笑或其他表示足以貶損他人評價之意思。
      是否屬侮辱之言語，應就案情整體，顧及行為人之年齡、教育程度、職業、與
      被害人之關係、行為地之方言或用詞習慣等事項為判斷，本案被告所言：「什
      麼公務員，幹」之言詞，在現今社會上之多數見解均認為係以使人難堪為目的
    之語，其意義已表示不屑、輕蔑，足以對於個人在社會上所保持之人格及地位
      ，達貶損其評價之程度，是被告所為依據社會通念，顯屬侮辱之言語。被告於
      證人己○○執行收繳扣押物品業務之際，對證人己○○出言不遜，自係對於依
      法執行職務之公務員當場加以侮辱無訛。
四、綜合上述，本案被告之犯罪事證已臻明確，其犯行堪以認定，核其所為，係犯刑
    法第一百三十五條第一項之對於執行職務公務員施強暴罪、及同法第一百四十條
    第一項前段之侮辱公務員罪。按數行為於同時同地或密切接近之時地實施，侵害
    同一之法益，各行為之獨立性極為薄弱，依一般社會健全觀念，在時間差距上，
    難以強行分開，在刑法評價上，以視為數個舉動之接續施行，合為包括之一行為
    予以評價，較為合理，即屬接續犯，而為包括之一罪（最高法院八十六年臺上字
    第三二九五號判例意旨參照），本案被告多次用力拍打臺中地檢署贓物庫接洽櫃
    臺之門窗及櫃檯檯面之妨害公務犯行，時地密接，侵害同一之國家法益，各行為
    之獨立性薄弱，顯係基於同一妨害公務犯意下之接續行為，而為包括之一罪。被
    告所犯對於執行職務公務員施強暴及侮辱公務員二罪間，行為互殊，屬犯意個別
    之數罪，應予分論併罰。原審判決以被告之犯罪事證已甚明確，而堪認定，乃審
    酌被告之品行、犯罪動機、手段、及犯後態度等一切犯罪情狀，並依據刑事訴訟
    法第二百九十九條第一項前段，刑法第一百三十五條第一項、第一百四十條第一
    項、第四十一條第一項前段、第五十一條第五款、罰金罰鍰提高標準條例第一條
    前段第二條等規定，就被告對於公務員依法執行職務時施強暴部分，量處有期
    徒刑四月，另就其於公務員依法職務時當場侮辱部分，量處有期徒刑二月，並依
    法定其應執行之刑為有期徒刑五月，且諭知有期徒刑易科罰金之折算標準，其認
    事用法及量刑均無不合（被告所犯於公務員依法職務時當場侮辱罪之法定刑，與
    己○○所犯公然侮辱罪之法定刑，重輕有別，無從相互論擬），被告仍以前開情
    詞上訴否認犯罪，其上訴核無理由，應予駁回。又本案被告並無犯罪記錄，有臺
    灣臺中地方法院檢察署刑案資料查註紀錄表及本院被告全國前案紀錄表在卷可憑
    。本案臺中地檢署贓物庫雖因限於經費及物力，致讓被告代管扣押物品，但因長
    期未為執行，且內部未為適切之聯繫，致生上開爭端之源，被告會心生不滿，應
    非不可理解，己○○此後對被告口出「你跟我叫什麼？你不是很屌嗎？你過來呀
    」、「你不是很屌嗎？過來呀﹗不敢嘛﹗孬種嘛﹗」等粗鄙穢語對被告之侮辱非
    輕，衡情亦應係被告對黃志宏再為侮辱之動機，本案被告為執業律師，除法學素
    養外，其對自我行為亦有比一般民眾較深刻之期許，經此偵、審程序及刑罰之宣
    告後，應已知警惕而無再犯之虞，本院因認其所受之上開宣告刑，以暫不執行為
    適當，爰併宣告緩刑二年。
五、據上論斷，應依刑事訴訟法第三百六十八條、刑法第七十四條第一款，判決如主
    文。
本案經檢察官丁○○到庭執行職務。
中      華      民      國     九十三     年    十二      月    一      日
                                   臺灣高等法院臺中分院刑事第三庭
                                         審判長法　官  江　錫　麟
                                               法　官  胡  忠  文
                                               法　官  廖  柏　基
右正本證明與原本無異。
不得上訴。
                                               書記官  詹　錫　朋
中     華     民     國     九十三     年     十二     月      二       日
附錄：論罪科刑法條
刑法第一百三十五條第一項
對於公務員依法執行職務時，施強暴脅迫者，處三年以下有期徒刑、拘役或三百元以
下罰金。
刑法第一百四十條第一項
於公務員依法執行職務時，當場侮辱，或對於其依法執行之職務公然侮辱者，處六月
以下有期徒刑、拘役或一百元以下罰金。
                                                              　　　　　Ｆ
